【裁判字號】    99,易,487
【裁判日期】    990316
【裁判案由】    詐欺
【裁判全文】
臺灣臺中地方法院刑事判決               99年度易字第487號
公  訴  人  臺灣臺中地方法院檢察署檢察官
被      告  乙○○
上列被告因詐欺案件，經檢察官提起公訴（96年度偵字第29569
號），被告於準備程序中就被訴事實為有罪之陳述，經本院合議
庭評議後裁定由受命法官獨任改行簡式審判程序審理，判決如下
：
    主    文
乙○○幫助意圖為自己不法之所有，以詐術使人將本人之物交付
，處有期徒刑貳月，如易科罰金，以新臺幣壹仟元折算壹日。
    犯罪事實
一、乙○○於民國98年7月17日某時，在臺中縣豐原市某便利商
    店內，取得「點將錄」刊物後，見該刊物上刊載徵求隨車助
    理兼理貨員之求職廣告，隨即撥打電話聯繫，對方在正式錄
    取其到職工作前即要求提供金融帳戶之金融卡及密碼，其可
    預見金融帳戶係個人理財之重要工具，關係個人財產、信用
    之表徵，一般人利用他人名義之金融帳戶，常與詐欺取財之
    犯罪密切相關，且取得他人存摺之目的，在於收取贓款及掩
    飾犯行不易遭人追查，又對於提供帳戶之行為本身，雖無引
    發他人萌生犯罪之確信，但仍不顧他人所可能遭受之危險，
    竟基於縱若有人持以犯詐欺取財罪亦不違反其本意之幫助犯
    意，於98年7月17日當天，在臺中市○○路元富飯店前之統
    一超商，將其向玉山銀行豐原分行申請開立帳號0000000000
    000號帳戶之存摺、印章、提款卡及密碼，提供予姓名年籍
    不詳之詐騙集團成員使用。該詐騙集團成員於取得乙○○提
    供之前開玉山銀行豐原分行帳戶之存摺、印章、提款卡及密
    碼後，即基於詐欺取財之犯意，意圖為自己不法之所有，於
    98年8月19日上午10時30分許，假冒臺北縣警察局人員、法
    務部人員撥打電話予甲○○，向甲○○謊稱其個人資料外洩
    落入詐騙集團手中，要求前往自動櫃員機查詢所有帳戶存款
    餘額，並核對個人基本資料，要求到超商接收傳真法務部執
    行凍結管制命令，欲對其存款帳戶進行監管，復要求將存款
    領出匯入指定帳戶進行監管，及前往自動櫃員機將名下帳戶
    清空轉帳為由，致使甲○○誤信為真，陷於錯誤，遂於98年
    8月19日中午12時15分許，前往臺中縣豐原市○○路543號玉
    山銀行豐原分行，依照指示臨櫃以現金無摺存款之方式，匯
    款新臺幣97000元至乙○○所申請開立之前開玉山銀行豐原
    分行帳戶內。嗣經甲○○察覺有異，前往附近派出所詢問後
    ，始知受騙。
二、案經臺中縣警察局豐原分局報告臺灣臺中地方法院檢察署檢
    察官偵查起訴。
    理    由
一、訊據被告乙○○對於上揭時地，提供其申請開立之玉山銀行
    豐原分行帳戶資料予該姓名年籍不詳之詐騙集團成員作為向
    被害人甲○○詐財之匯款帳戶使用等情，業經坦認屬實，核
    與被害人甲○○於警詢中之指訴情節相符，並有詐騙集團成
    員傳真予被害人甲○○之法務部執行凍結管制命令1份、被
    害人甲○○受騙匯款之玉山銀行存摺存款無摺存入存款憑條
    及自動櫃員機交易明細表各1份、被告申請開立玉山銀行豐
    原分行帳戶之開戶資料及交易往來明細各1份等在卷可稽，
    被告自白供述與現有事證相符，應堪置信。按刑法上之故意
    ，區分直接故意（確定故意）與間接故意（不確定故意），
    「行為人對於構成犯罪之事實，明知並有意使其發生者」為
    直接故意，「行為人對於構成犯罪之事實，預見其發生而其
    發生並不違背其本意者」為間接故意；又金融帳戶為個人理
    財之工具，申請開設金融帳戶並無任何特殊之限制，一般民
    眾皆能自由申請開戶，並得同時在不同金融機構申請多數存
    款帳戶使用，乃眾所周知之事實，依一般人之社會生活經驗
    ，倘係合法收入，本可自行向金融行庫開戶使用，而無向他
    人取得帳戶之必要；苟不以自己名義申請開戶，反以不正方
    式向不特定人取得他人之金融機構帳戶使用，衡情應能懷疑
    其目的在於施用詐騙手段以非法取得他人財物，且以不實訊
    息之方式而詐欺取財之犯罪類型層出不窮，該等犯罪多數均
    係利用人頭帳戶作為出入帳戶，並經網路、媒體廣為披載，
    被告係已成年之人，亦當能夠知悉社會上常有利用人頭帳戶
    從事詐欺取財之犯罪情事，且被告對於該詐騙集團成員取得
    其前開玉山銀行豐原分行帳戶作為實施詐欺取財之犯行應可
    預見，而被告既仍願提供帳戶，更徵對於其帳戶被利用作為
    向人詐騙財物之情，並無違背其本意。至被告交付其玉山銀
    行豐原分行帳戶存摺、印章、提款卡及密碼之行為，既非詐
    欺取財罪之構成要件行為，且查無任何證據足資證明被告與
    該詐欺集團成員間有何共同詐欺取財之犯意聯絡，足認被告
    應僅係出於幫助犯罪之行為。本件事證明確，被告犯行，洵
    堪認定。
二、查：該姓名年籍不詳之詐欺集團成員於取得被告提供之前開
    玉山銀行豐原分行帳戶後，基於詐欺取財之犯意，意圖為自
    己不法之所有，向被害人甲○○施以詐術，致使被害人甲○
    ○因而受騙，依照指示以現金無摺存款之方式，匯款至被告
    所申請開立交付予該詐欺集團成員使用之玉山銀行豐原分行
    帳戶內，而詐得財物，核該詐騙集團成員所為，係犯刑法第
    339條第1項之詐欺取財罪。本件被告將其所申請開立之玉山
    銀行豐原分行帳戶交予詐騙集團成員作為詐欺取財之匯款帳
    戶使用，顯係基於幫助他人詐欺取財之犯意，且所為提供帳
    戶予他人之行為係屬刑法詐欺取財罪構成要件以外之行為，
    其既以幫助他人犯罪之意思而參與犯罪構成要件以外之行為
    ，核被告所為，係犯刑法第30條第1項前段、第339條第1項
    之幫助詐欺取財罪。被告幫助詐欺集團成員犯詐欺取財罪，
    為幫助犯，應依刑法第30條第2項之規定，減輕其刑。爰審
    酌被告因急於謀職，遂任意提供其玉山銀行豐原分行帳戶資
    料予詐騙集團作為向人詐欺取財之匯款帳戶使用，被告之行
    為，助長犯罪之不良風氣，幫助犯罪者隱匿真實身分，增加
    檢警查緝犯罪之困難性，間接造成更多人之遭受損害，其行
    固屬可議，惟因被告業於本院中坦承犯行，知所悔悟，犯後
    態度尚可，且被告本身並未實際參與詐欺取財之犯行，可責
    難性較為輕微，考量被害人遭詐騙之金額非稀，及被告提供
    帳戶資料並未獲得任何代價等一切情狀，量處如主文所示之
    刑，併予諭知易科罰金之折算標準，以示懲儆。
據上論斷，應依刑事訴訟法第273條之1第1項、第299條第1項前
段，刑法第30條第1項前段、第2項、第339條第1項、第41條第1
項前段，刑法施行法第1條之1第1項、第2項前段，判決如主文。
中    華    民    國    99    年    3     月    16    日
                  刑事第十六庭  法  官  巫淑芳
以上正本證明與原本無異。
如不服本判決應於收受判決後10日內向本院提出上訴書狀，並應
敘述具體理由；其未敘述上訴理由者，應於上訴期間屆滿後20日
內向本院補提理由書（均須按他造當事人之人數附繕本）「切勿
逕送上級法院」。
                                書記官  巫偉凱
中    華    民    國    99    年    3     月    16    日
附錄論罪科刑法條：
中華民國刑法第339條：
意圖為自己或第三人不法之所有，以詐術使人將本人或第三人之
物交付者，處5年以下有期徒刑、拘役或科或併科1千元以下罰金
。
以前項方法得財產上不法之利益或使第三人得之者，亦同。
前2項之未遂犯罰之。

司法院資訊處製作；財團法人民間司法改革基金會備份。
